臺灣桃園地方法院民事裁定　　　　　 100年度司家他字第53號
原　　　告　張志
　　　　　　陳怡均
　　　　　　陳建佑
兼上二人之
法定代理人　張芷菱原名張秀玲.
被　　　告　陳永豐
上列當事人間請求給付扶養費事件，應依職權確定訴訟費用額，
本院裁定如下：
    主  文
原告張芷菱應向本院繳納之訴訟費用額確定為新臺幣玖仟肆佰肆
拾伍元。
原告張志應向本院繳納之訴訟費用額確定為新臺幣陸仟壹佰貳
拾捌元。
被告應向本院繳納之訴訟費用額確定為新臺幣捌萬零參佰壹拾柒
元。
    理  由
壹、按「經准予訴訟救助者，於終局判決確定或訴訟不經裁判而
    終結後，第一審受訴法院應依職權以裁定確定訴訟費用額，
    向應負擔訴訟費用之當事人徵收之；其因訴訟救助暫免而應
    由受救助人負擔之訴訟費用，並得向具保證書人為強制執行
    。」，民事訴訟法第114條第1 項定有明文。
貳、經查，原告等前向本院對被告提起給付扶養費、返還不當得
    利等訴訟（即本院97年度家訴字第24號民事事件），並向本
    院聲請訴訟救助，經本院以97年度家救字第16號裁定准予訴
    訟救助在案。又本院97年度家訴字第24號給付扶養費等事件
    ，於民國（下同）97年09月04日為第一審判決，嗣兩造均不
    服而提起上訴，經臺灣高等法院於99年01月26日以97年度家
    上字第269 號為第二審判決；又原告張志、張芷菱不服再
    提起上訴，經最高法院於99年05月27日以99年度台上字第95
    9 號為第三審判決，並發回原第二審法院，而由原告張芷菱
    、被告陳永豐為上訴聲明，經臺灣高等法院於99年11月30日
    以99年度家上更(一)字第8 號為第二審更審判決；又被告陳永
    豐不服再提起上訴，並向最高法院聲請訴訟救助，經該院以
    100 年度台聲字第301 號裁定准予訴訟救助，而全案經最高
    法院於100 年07月19日以100 年度台上字第1039號裁定駁回
    被告陳永豐之上訴而確定等情，此經本院依職權調取上開卷
    宗閱明無訛，並有各該裁定、判決書等在卷可憑，是前准予
    訴訟救助之本件訴訟既經終局判決確定，則依首開規定，第
    一審受訴之本院自應依職權以裁定確定兩造應負擔之訴訟費
    用額。
參、次查，本件歷審情形：
一、第一審部分：
  (一)、原告等起訴係聲明：
    (1)、被告應給付原告張芷菱新臺幣（下同）2,309,799 元，
        及自起訴狀繕本送達之翌日起至清償日止按年利率百分
        之五計算之利息。
    (2)、被告應自97年02月01日起至99年01月12日止，按月於每
        月一日給付原告張志8,233 元，及分別自前開各月份
        二日起至清償日止，按年利率百分之五計算之利息。
    (3)、被告應自97年02月01日起至101 年01月09日止，按月於
        每月一日給付原告陳怡均8,233 元，及分別自前開各月
        份二日起至清償日止，按年利率百分之五計算之利息。
    (4)、被告應自97年02月01日起至102 年09月29日止，按月於
        每月一日給付原告陳建佑8,233 元，及分別自前開各月
        份二日起至清償日止，按年利率百分之五計算之利息。
  (二)、第一審訴訟標的價額經核定為（各原告另併行請求利息部
      分，依民事訴訟法第77條之2 第2 項規定不併算其價額，
      另第一審裁判費則依同法第77條之13規定計算之）：
    (1)、原告張芷菱之部分：2,309,799 元（依不當得利法律關
        係而為請求），應徵第一審裁判費23,869元。
    (2)、原告張志之部分：8,233 元×（23個月+ 12/ 31日）
        = 192,546 元（四捨五入，依扶養義務法律關係而為請
        求），應徵第一審裁判費2,100 元。
    (3)、原告陳怡均之部分：8,233 元×（47個月+ 9 / 31日）
        = 389,341 元（四捨五入，依扶養義務法律關係而為請
        求），應徵第一審裁判費4,190 元。
    (4)、原告陳建佑之部分：8,233 元×（67個月+ 29/ 30日）
        = 559,570 元（四捨五入，依扶養義務法律關係而為請
        求），應徵第一審裁判費6,060 元。
    (5)、以上，本件應徵第一審裁判費共計36,219元。
  (三)、第一審判決情形（即本院97年度家訴第24號判決）：
    (1)、被告應給付原告張芷菱1,934,783 元及自97年02月13日
        起至清償日止，按週年利率百分之五計算之利息。
    (2)、原告張芷菱其餘之訴及原告張志、陳怡均及陳建佑之
        訴均駁回。
    (3)、訴訟費用由原告張芷菱及陳怡均各負擔百分之十一、原
        告張志負擔百分之六、原告陳建佑負擔百分之十六，
        餘由被告負擔。（此係依民事訴訟法第79條、第85條第
        1 項但書規定所為之諭知）。
  (四)、依第一審判決就訴訟費用負擔之計算：
    (1)、原告張芷菱應負擔3,984 元（36,219元×11/ 100 =3,9
        84.09 元，未滿一元者四捨五入）。
    (2)、原告陳怡均應負擔3,984 元（36,219元×11/ 100 =3,9
        84.09 元，未滿一元者四捨五入）。
    (3)、原告張志應負擔2,173 元（36,219元×6 / 100 =2,1
        73.14 元，未滿一元者四捨五入）。
    (4)、原告陳建佑應負擔5,795 元（36,219元×16/ 100 =5,7
        95.04 元，未滿一元者四捨五入）。
    (5)、被告陳永豐應負擔20,283元（36,219元－3,984 元－3,
        984 元－2,173 元－5,795 元= 20,283元）。
二、第二審部分：
  (一)、本件兩造不服第一審判決而均提起上訴，渠等上訴聲明：
    (1)、原告張芷菱部分：原判決關於駁回被告應給付原告張芷
        菱245,856 元部分及該部分假執行之聲請暨訴訟費用之
        裁判均廢棄；該廢棄之部分，被告應再給付原告張芷菱
        245,856 元，及自97年02月13日起至清償日止按年利率
        百分之五計算之利息。
    (2)、原告張志部分：原判決不利原告張志部分廢棄；該
        廢棄部分，被告應自97年02月01日起至99年01月12日止
        ，按月於每月一日給付原告張志8,233 元，及分別自
        前開各月份二日起至清償日止，按年利率百分之五計算
        之利息。
    (3)、原告陳怡均部分：原判決不利原告陳怡均部分廢棄；該
        廢棄部分，被告應自97年02月01日起至101 年01月09日
        止，按月於每月一日給付原告陳怡均8,233 元，及分別
        自前開各月份二日起至清償日止，按年利率百分之五計
        算之利息。
    (4)、原告陳建佑部分：原判決不利原告陳建佑部分廢棄；該
        廢棄部分，被告應自97年02月01日起至102 年09月29日
        止，按月於每月一日給付原告陳建佑8,233 元，及分別
        自前開各月份二日起至清償日止，按年利率百分之五計
        算之利息。
    (5)、被告部分：原判決不利於被告之部分廢棄；該廢棄部分
        ，原告張芷菱於第一審之訴及假執行聲請均駁回。
  (二)、第二審訴訟費用之計算（依民事訴訟法第77條之16規定計
      算之）：
    (1)、原告張芷菱部分：對於第一審敗訴部分，原告張芷菱僅
        就其中之245,856 元本息部分聲明不服，據此應徵第二
        審裁判費3,975 元（而原告張芷菱對於第一審敗訴129,
        ,160元部分，因未據聲明不服而確定）。
    (2)、原告張志部分：對於第一審敗訴部分全部聲明不服，
        據此應徵第二審裁判費3,150 元。
    (3)、原告陳怡均部分：對於第一審敗訴部分全部聲明不服，
        據此應徵第二審裁判費6,285 元。
    (4)、原告陳建佑部分：對於第一審敗訴部分全部聲明不服，
        據此應徵第二審裁判費9,090 元。
    (5)、被告部分：對於第一審敗訴之部分，即對命被告應給付
        原告張芷菱1,934,783 元本息部分聲明不服，據此應徵
        第二審裁判費30,309元。（此部分業據被告於97年09月
        26日繳納收訖）。
  (三)、第二審判決情形（即臺灣高等法院97年度家上字第269 號
      民事判決）：
    (1)、原判決除確定部分外，關於主文第一項命陳永豐給付
        新台幣壹佰玖拾參萬肆仟柒佰捌拾參元本息部分及該部
        分假執行之宣告；駁回陳怡均、陳建佑後開第四項之
        訴部分及該部分假執行之聲請；暨訴訟費用（除確定部
        分外）之裁判均廢棄。
    (2)、上開廢棄部分，張芷菱在第一審之訴及假執行之聲請
        均駁回。
    (3)、張芷菱、張志之上訴均駁回。
    (4)、上開廢棄部分，陳永豐應自97年02月01日起，至 101
        年01月09日止，按月於每月一日給付陳怡均8,233 元，
        及分別自前開各月份二日起至清償日止，按年息百分之
        五計算之利息；暨自97年02月01日起，至102 年09月29
        日止，按月於每月一日給付陳建佑8,233 元，及分別自
        前開各月份二日起至清償日止，按年息百分之五計算之
        利息。
    (5)、關於陳怡均、陳建佑上訴部分，第一、二審訴訟費用，
        由陳永豐負擔；關於張芷菱、張志上訴部分，除確定
        部分外，第一、二審訴訟費用，由張芷菱負擔百分之九
        十一、由張志負擔百分之九；關於陳永豐上訴部分，
        第二審訴訟費用，由張芷菱負擔。（此係依民事訴訟法
        第78條、第79條規定所為之諭知）。
  (四)、依第二審判決就訴訟費用負擔之計算：
    (1)、原告陳怡均、陳建佑部分：第一、二審訴訟費用，由被
        告負擔，則被告應負擔訴訟費用共計25,625元，計算式
        為〈10,475元（原告陳怡均訴訟費用：4,190 元《第一
        審》＋6,285 元《第二審》）＋15,150元（原告陳建佑
        訴訟費用：6,060元《第一審》＋9,090元《第二審》）
        〉= 25,625元。
    (2)、原告張芷菱、張志部分：第一、二審訴訟費用，由原
        告張芷菱負擔百分之九十一、由原告張志負擔百分之
        九，則原告張芷菱、張志應負擔第一、二審訴訟費用
        共計33,094元，計算式為〈5,250 元（原告張志訴訟
        費用：2,100 元《第一審》＋3,150 元《第二審》）＋
        27,844元（原告張芷菱訴訟費用：23,869元《第一審》
        ＋3,975 元《第二審》）〉= 33,094元，而原告張芷菱
        應負擔30,116元（33,094元×91/ 100 = 30,115.5元，
        未滿一元者四捨五入），原告張志應負擔2,978 元（
        33,094元×9 / 100 = 2,978.4 元，未滿一元者四捨五
        入）。
    (3)、被告部分：被告上訴部分，第二審訴訟費用，由原告張
        芷菱負擔，則原告張芷菱應負擔被告第二審訴訟費用30
        ,309元。（此部分因被告上訴第二審時即已繳納）。
三、第三審部分：
  (一)、本件原告張芷菱、張志不服第二審判決而均提起上訴（
      原告陳怡均、陳建佑部分，兩造均對第二審判決未據聲明
      不服而確定），渠等上訴聲明：
    (1)、原判決不利於原告張芷菱、張志部分均廢棄。
    (2)、上開廢棄部分，發回臺灣高等法院更審或被告應給付上
        原告張芷菱2,180,639 元整及自起訴狀繕本送達之翌日
        （即97年02月13日）起至清償日止，按週年利率百分之
        五計算之利息、被告應自97年02月01日起至原告張志
        成年時即99年01月12日止按月於每月一日給付原告張志
        8,233 元整，及分別自前開各月份二日起至清償日止
        ，按年利率百分之五計算之利息。
  (二)、第三審訴訟費用之計算（依民事訴訟法第77條之16規定計
      算之）：
    (1)、原告張芷菱部分：對於第二審判決駁回原告請求被告應
        給付原告2,180,639 元本息部分聲明不服，據此應徵第
        三審裁判費34,021元。
    (2)、原告張志部分：對於第二審判決維持第一審駁回原告
        張志之訴，並駁回原告張志之上訴全部聲明不服，
        據此應徵第三審裁判費3,150 元。
  (三)、第三審判決情形（即最高法院99年度台上字第959 號民事
      判決）：
    (1)、原判決關於駁回原告張芷菱請求被告給付1,934,783 元
        本息之訴，及駁回原告張芷菱請求被告再給付 245,856
        元本息之上訴暨各該訴訟費用部分廢棄，發回臺灣高等
        法院。
    (2)、原告張志之上訴駁回。
    (3)、第三審訴訟費用，關於駁回原告張志之上訴部分，由
        原告張志負擔。（此係依民事訴訟法第78條所為之諭
        知）。
四、小結（即確定部分）：
  (一)、本件原告陳怡均、陳建佑之訴訟費用負擔：依前開臺灣高
      等法院97年度家上字第269 民事判決諭知第一、二審訴訟
      費用，由被告負擔，則被告應負擔該部分訴訟費用共計25
      ,625元。
  (二)、本件原告張志之訴訟費用負擔：依前開臺灣高等法院97
      年度家上字第269 民事判決諭知第一、二審訴訟費用（含
      原告張芷菱部分）負擔百分之九即2,978 元（其餘原告張
      芷菱應負擔百分之九十一部分即30,116元則未確定），及
      第三審訴訟費用3,150元，二者共計6,128元。
五、更審部分：原告張芷菱與被告於此審級依民事訴訟法第77條
    之16中段規定，免徵裁判費，惟依臺灣高等法院99年度家上
    更(一)字第8 號民事判決諭知第一、二審及發回前第三審訴訟
    費用（均除確定部分外），由被告負擔百分之九十，餘由原
    告張芷菱負擔，則二人應負擔之訴訟費用共計94,446元，計
    算式為〈30,116元（原告張芷菱與原告張志依前開臺灣高
    等法院97年度家上字第269 民事判決諭知第一、二審訴訟費
    用合計33,094元，扣除原告張志已負擔2,978 元部分而得
    ）＋30,309元（被告上訴第二審之訴訟費用，被告已為預納
    ）＋34,021元（原告張芷菱上訴第三審之訴訟費用）=94,44
    6 元〉，而被告應負擔85,001元（94,446元×90/ 100 =85,
    001.4 元，未滿一元者四捨五入），餘9,445 元由原告張芷
    菱負擔。
肆、本件兩造應負擔訴訟費用確定為：
  (一)、本件原告張芷菱應負擔本件訴訟費用，總計為9,445 元。
  (二)、本件原告張志應負擔本件訴訟費用，總計為6,128 元。
  (三)、本件被告應負擔本件訴訟費用，總計為80,317元〈25,625
      元（即原告陳怡均、陳建佑之第一、二審訴訟費用）＋85
      ,001元（即原告張芷菱之第一、二審及發回前第三審訴訟
      費用應負擔部分）－30,309元（即被告已繳納第二審上訴
      費用）= 80,317元〉。
伍、爰依法裁定如主文所示。
陸、如不服本裁定，須於裁定送達後10日之不變期間內，以書狀
    向本院司法事務官提出異議。
中    華    民    國    100    年    12    月    21   日
                  家事法庭  司法事務官  詹凱傑
以上正本與原本無異。